【裁判字號】    99,訴,659
【裁判日期】    990629
【裁判案由】    違反毒品危害防制條例
【裁判全文】
臺灣彰化地方法院刑事判決               99年度訴字第659號
公  訴  人  臺灣彰化地方法院檢察署檢察官
被      告  甲○○
上列被告因違反毒品危害防制條例案件，經檢察官提起公訴（99
年度毒偵字第699號），本院改依簡式審判程序判決如下：
    主  文
甲○○施用第一級毒品，累犯，處有期徒刑柒月。
    事  實
一、甲○○前於民國（下同）87年間因施用毒品案件，經裁定移
    送觀察、勒戒後，認有繼續施用毒品之傾向，經本院裁定令
    入戒治處所施以強制戒治，復其成效經評定合格，無繼續戒
    治必要，而由本院以88年度毒聲字第2382號裁定停止戒治所
    餘戒治期間付保護管束，詎經本院再以88年度毒聲字第5254
    號裁定撤銷停止戒治令入戒治處所施以強制戒治，於89年7
    月1 日執行完畢出監，並由臺灣彰化地方法院檢察署檢察官
    以89年度戒毒偵字第952 號為不起訴處分確定。復於90年間
    再因施用毒品案件，經臺灣彰化地方法院檢察署檢察官聲請
    強制戒治並提起公訴，經本院裁定移送強制戒治後，由本院
    以91年度毒聲字第493 號裁定停止戒治所餘戒治期間付保護
    管束，嗣又因違反保護管束應遵守事項情節重大，再經本院
    以91年度毒聲字第1359號裁定撤銷停止戒治令入戒治處所強
    制戒治，而於92年2 月5 日執行完畢出監；刑事責任部分則
    由本院以91年度訴字第111 號判處有期徒刑10月確定。復於
    93年間因連續施用第一級毒品案件，經本院以94年度訴字第
    164 號判處有期徒刑1 年確定【第1 案】；因違反毒品危害
    防制條例案件，經本院以94年度斗簡字第194 號判處有期徒
    刑6 月確定【第2 案】；因連續施用第一級毒品案件，經臺
    灣嘉義地方法院以94年度訴字第543 號判處有期徒刑1 年2
    月確定【第3 案】；前揭第1 案與第2 案之罪，經本院以94
    年度聲字第1925號裁定定應執行有期徒刑1 年5 月確定，並
    與第3 案之罪接續執行後，於96年6 月15日縮短刑期假釋出
    監付保護管束，迄96年9 月25日保護管束期滿而視為執行完
    畢。詎其仍不知悔改，復基於施用第一級毒品海洛因之犯意
    ，於99年2 月4 日中午12時許，在其位於彰化縣大城鄉○○
    村○○路12號之住處房間內，將第一級毒品海洛因摻水混合
    後，以針筒注射手臂血管之方式，施用第一級毒品海洛因1
    次。嗣其於99年2 月5 日自動至彰化縣警察局芳苑分局自首
    ，並經警採尿送驗後，結果呈嗎啡陽性反應，始悉上情。
二、案經彰化縣警察局芳苑分局報請臺灣彰化地方法院檢察署檢
    察官偵查起訴。
    理  由
一、按除被告所犯為死刑、無期徒刑、最輕本刑為3 年以上有期
    徒刑之罪或高等法院管轄第1 審案件者外，於刑事訴訟法第
    273 條第1 項程序進行中，被告先就被訴事實為有罪之陳述
    時，審判長得告知被告簡式審判程序之旨，並聽取當事人、
    代理人、辯護人及輔佐人之意見後，裁定進行簡式審判程序
    ；除簡式審判程序及簡易程序案件外，第1 審應行合議審判
    ，刑事訴訟法第273 條之1 第1 項、第284 條之1 分別定有
    明文。本件被告甲○○所犯係死刑、無期徒刑、最輕本刑為
    3 年以上有期徒刑或高等法院管轄第1 審案件以外之罪，並
    於本院行準備程序時就被訴事實為有罪之陳述，本院合議庭
    依前揭規定，經評議結果，裁定改由受命法官獨任行簡式審
    判程序，先予敘明。
二、上揭事實，業據被告甲○○迭於警、偵訊及本院審理時均坦
    承不諱，且其於99年2 月5 日為警所採取之尿液，經送鑑驗
    結果，確呈嗎啡陽性反應，此有尿液採樣同意書、彰化縣警
    察局委託檢驗尿液代號與真實姓名對照認證表、詮昕科技股
    份有限公司99年3 月1 日所出具之濫用藥物尿液檢驗報告各
    1 紙在卷可稽，應認被告之自白確與事實相符，洵堪採信。
三、次按施用第一、二級毒品為犯罪行為，毒品危害防制條例第
    10條定有處罰明文。故施用第一、二級毒品者，依前揭規定
    本應科以刑罰。惟基於刑事政策，對合於一定條件之施用者
    ，則依同條例第20條、第23條之規定，施以觀察、勒戒及強
    制戒治之保安處分。又毒品危害防制條例於92年7 月9 日修
    正公布，自93年1 月9 日施行，其中第20條、第23條將施用
    毒品之刑事處遇程序，區分為「初犯」及「5 年內再犯」、
    「5 年後再犯」。依其立法理由之說明：「初犯」，經觀察
    、勒戒或強制戒治後，應為不起訴處分或不付審理之裁定；
    經觀察、勒戒或強制戒治執行完畢釋放後，「5 年內再犯」
    者，因其再犯率甚高，原實施之觀察、勒戒及強制戒治既已
    無法收其實效，爰依法追訴或裁定交付審理。至於經觀察、
    勒戒或強制戒治執行完畢釋放後，「5 年後再犯」者，前所
    實施之觀察、勒戒或強制戒治已足以遮斷其施用毒品之毒癮
    ，為期自新及協助其斷除毒癮，仍適用「初犯」規定，先經
    觀察、勒戒或強制戒治之程序。從而依修正後之規定，僅限
    於「初犯」及「5 年後再犯」2 種情形，始應先經觀察、勒
    戒或強制戒治程序。倘被告於5 年內已再犯，經依法追訴處
    罰，縱其第3 次（或第3 次以上）再度施用毒品之時間，在
    初犯經觀察、勒戒或強制戒治執行完畢釋放5 年以後，已不
    合於「5 年後再犯」之規定，且因已於「5 年內再犯」，顯
    見其再犯率甚高，原實施觀察、勒戒或強制戒治，已無法收
    其實效，即應依該條例第10條處罰（最高法院95年度第7 次
    刑事庭會議及97年度第5 次刑事庭會議決議參照）。查本件
    被告甲○○前於87年間因施用毒品案件，經裁定移送觀察、
    勒戒後，認有繼續施用毒品之傾向，經本院裁定令入戒治處
    所施以強制戒治，復其成效經評定合格，無繼續戒治必要，
    而由本院以88年度毒聲字第2382號裁定停止戒治所餘戒治期
    間付保護管束，詎經本院再以88年度毒聲字第5254號裁定撤
    銷停止戒治令入戒治處所施以強制戒治，於89年7 月1 日執
    行完畢出監，並由臺灣彰化地方法院檢察署檢察官以89年度
    戒毒偵字第952 號為不起訴處分確定。復於90年間再因施用
    毒品案件，經臺灣彰化地方法院檢察署檢察官聲請強制戒治
    並提起公訴，經本院裁定移送強制戒治後，由本院以91年度
    毒聲字第493 號裁定停止戒治所餘戒治期間付保護管束，嗣
    又因違反保護管束應遵守事項情節重大，再經本院以91年度
    毒聲字第1359號裁定撤銷停止戒治令入戒治處所強制戒治，
    而於92年2 月5 日執行完畢出監；刑事責任部分則由本院以
    91年度訴字第111 號判處有期徒刑10月確定等情，有臺灣高
    等法院被告前案紀錄表及臺灣彰化地方法院檢察署刑案資料
    查註紀錄表各1 份在卷足憑，而被告本件施用第一級毒品之
    犯行，雖係在前次強制戒治執行完畢5 年後所犯，惟被告於
    上開強制戒治執行完畢5 年內，曾因施用毒品案件經法院宣
    示判決並確定，已詳述如前，則揆諸前揭決議意旨，均毋須
    再重新施予觀察、勒戒或強制戒治之處遇程序，逕以訴追處
    罰，應予依法論科。
四、核被告所為，係犯毒品危害防制條例第10條第1 項之施用第
    一級毒品罪。被告為施用毒品而持有第一級毒品，其持有之
    低度行為應為其後施用之高度行為所吸收，不另論罪。再查
    被告有上開犯罪事實欄所載之前科紀錄，而於96年9 月25日
    執行完畢等情，有其臺灣高等法院被告前案紀錄表1 份附卷
    可稽，被告於受有期徒刑之執行完畢後，5 年內故意再犯本
    件有期徒刑以上之罪，為累犯，應依刑法第47條第1 項之規
    定，加重其刑。另本件被告係在有偵查犯罪職權之機關或個
    人發覺其犯罪前，自動向承辦警員自首本件施用第一級毒品
    之犯行，此有被告於99年2 月5 日之調查筆錄1 份附卷可參
    ，符合自首之要件無誤，爰依刑法第62條前段予以減輕其刑
    ，並依法先加後減之。爰審酌被告前因施用毒品案件，經送
    強制戒治等戒毒處分後，猶不知悔改，其後又多次施用毒品
    被查獲，經判處徒刑執行完畢，仍未能促其自惕，本次再因
    施用毒品被查獲，顯然欠缺戒除毒癮之決心，此不僅戕害自
    身健康，更辜負國家將之視為病人，並施以長時間之勒戒處
    遇之苦心，非施以與社會暫時隔離之處分，實難促其在誘惑
    四起之社會生活中，萌生戒除毒癮之決心與勇氣，並衡其犯
    行對他人權益之侵害仍屬有限，且其於犯後均坦承犯行，非
    無悔意，暨考量其犯罪動機、目的、手段、智識程度及生活
    狀況等一切情狀，量處如主文所示之刑。
據上論斷，應依刑事訴訟法第273 條之1 第1 項、第299 條第1
項前段，毒品危害防制條例第10條第1 項，刑法第11條前段、第
47條第1 項、第62條前段，判決如主文。
本件經檢察官林于人到庭執行職務。
中    華    民    國    99    年    6     月    29    日
                  刑事第九庭    法  官  蕭文學
以上正本證明與原本無異。
如不服本判決應於收受判決後10日內，向本院提出上訴書狀，並
應敘述具體理由;其未敘述上訴理由者，應於上訴期間屆滿後20
日內向本院補提理由書（均須按他造當事人之人數附繕本）「切
勿逕送上級法院」。
中    華    民    國    99    年    6     月    29    日
                                書記官  卓俊杰
附錄本案論罪科刑法條全文：
毒品危害防制條例第10條
施用第一級毒品者，處6 月以上5 年以下有期徒刑。
施用第二級毒品者，處3 年以下有期徒刑。

司法院資訊處製作；財團法人民間司法改革基金會備份。
